臺灣雲林地方法院小額民事判決　　　
                                  　110年度六小字第93號
原      告  正心春天公寓管理委員會

特別代理人  劉甲益  
訴訟代理人  張芸瑄  
被      告  林昭對  
上列當事人間給付管理費事件，於民國110 年9 月9日言詞辯論
終結，本院判決如下：
    主  文
被告應給付原告新臺幣36,000元，及自民國110年2月12日起至清
償日止，按週年利率百分之5計算之利息。
訴訟費用新臺幣1,000元由被告負擔。
本判決第一項得假執行。
    事  實  及  理  由
壹、程序方面：
    按無訴訟能力人有為訴訟之必要，而無法定代理人或法定代
    理人不能行代理權者，其親屬或利害關係人，得聲請受訴法
    院之審判長，選任特別代理人，民事訴訟法第51條第2項定
    有明文。上開規定，於法人之代表人、第40條第3項之代表
    人或管理人準用之，同法第52條亦有明文。經查，原告之主
    任委員於民國99年間為劉甲益，並經雲林縣政府准予備查，
    又正心春天公寓規約第7條規定：主任委員任期為一年，然
    原告自99年起即未再選任新主任委員等節，有本院109司促
    字第11354號卷所附資料在卷可憑（見本院109司促字第1135
    4號卷第3至7頁），堪認原告目前無主任委員可代為執行職
    務，嗣原告依前揭規定向本院聲請選任被告之特別代理人，
    經本院110 年度六小字第93號裁定選任劉甲益為本件原告特
    別代理人確定在案，合先敘明。
貳、實體方面：
一、原告起訴主張：
    緣被告係正心春天公寓（下稱系爭公寓）之區分所有權人，
    原告係經合法成立之系爭大廈管理委員會，被告自105年1月
    1日起至109 年12月31日止尚積欠管理費共計新台幣（下同
    ）36,000元，前以存證信函催繳，仍未繳納。為此，提起本
    件訴訟等語，並聲明：⒈被告應給付原告36,000元，及自本
    件支付命令送達翌日起至清償日止按年息5 ％計算之利息。⒉
    訴訟費用由被告負擔（按：原告原聲請本院依督促程序對被
    告發支付命令，經被告提出異議，乃以原告支付命令之聲請
    視為起訴）。
二、被告則以：
㈠、公寓大廈區分所有權人會議除公寓大廈管理條例第28條規定
    外，由具區分所有權人身分之管理負責人、管理委員會主任
    委員或管理委員為召集人；管理負責人、管理委員會主任委
    員或管理委員喪失區分所有權人資格日起，視同解任。至於
    所住戶，依同條第3條第8款定義，「住戶：指公寓大廈之區
    分所有權人、承租人或其他經區分所有權人同意，而為專有
    部分之使用者或業經取得停車空間建築物所有權者。」。非
    經由區分所有權人會議決議限制之住戶，得擔任管理委員會
    委員，其立法意旨無非以保障公寓大廈區分所有權人及住戶
    之權益為目的。據本社區住戶鍾芳讚先生於000年0月0日經
    向雲林縣斗六地政事務所查詢，經口頭表示，劉甲益先生於
    本公寓大樓其登記區分所有權建築物(斗六市○○路000巷00弄
    0號1樓)之所有權自104年1月23日起移轉登記日起即非該建
    物之所有權人。因此，依上開規定，其擔任正心春天管理委
    員會主任委員一職，自喪失區分所有權人資格日起，視同解
    任。又，渠自107年間遷離上址建築物，出租予他人居住，
    即未有居住於本公寓大廈之事實，已不具住戶資格，即不具
    擔任管理委員會委員之資格，其繼續擔任管理委員，會主任
    委員亦於法不合。為此，依據上述規定，劉甲益先生其以債
    權人正心春天公寓管理委員會主任委員身分為本件訴訟法定
    代理人，顯然當事人不適格。
㈡、公寓大廈管理條例規定公寓大廈應設管理委員會，係為維護
    公寓大廈公共設施正常運作、保障住戶居住品質及權益債權
    人。因此，繳交依法訂定管理費用，乃天經地義，理所當然
    。詎劉甲益先生自98年起迄今連續十餘年來，長期把持正心
    春天公寓管理委員會主任委員一職，視之為其禁臠，如何能
    合法合理？並且讓某物業管理公司長期承攬依法應由主管機
    關顧問始得執行事項，也不依規定應每年召開區分所有權人
    定期會議及依任期限制規定改選。其間最近一次區分所有權
    人會議，於107年1月27日召開，僅選出其任主任委員及另一
    人任副主任委員，亦未正式公告會議內容及選舉結果，至於
    財務委員及監察委員是何人亦不得而知，也未公布向主管機
    關報核復文件等違反情事。曾經向主管機關反映，未能依職
    權主動調查處理，反而要求自行尋求住戶聯署召開區分所有
    權人會議。又因本公寓區分所有權人及住戶多數採取姑息態
    度、對於社區事務、本身權益及法律規定漠視，抱著反正有
    人要管就繳錢了事、完全不過問等心態，寧當應聲蟲，任由
    劉甲益先生於喪失擔任管理委員會主任委員資格後，仍隱瞞
    住戶，繼續以主任委員名義執行職務，顯違反公寓大廈管理
    條例規定，侵害本公寓、區分所有權人及住戶權益在先自難
    令人信服，因而拒絕繳納管理費，以表抗議等語，資為抗辯
    。
三、本院之判斷：
㈠、依公寓大廈管理條例第3 條規定：「本條例用辭定義如下：
    一、公寓大廈：指構造上或使用上或在建築執照設計圖樣標
    有明確界線，得區分為數部分之建築物及其基地。二、區分
    所有：指數人區分一建築物而各有其專有部分，並就其共用
    部分按其應有部分有所有權。三、專有部分：指公寓大廈之
    一部分，具有使用上之獨立性，且為區分所有之標的者。四
    、共用部分：指公寓大廈專有部分以外之其他部分及不屬專
    有之附屬建築物，而供共同使用者。五、約定專用部分：公
    寓大廈共用部分經約定供特定區分所有權人使用者。六、約
    定共用部分：指公寓大廈專有部分經約定供共同使用者。七
    、區分所有權人會議：指區分所有權人為共同事務及涉及權
    利義務之有關事項，召集全體區分所有權人所舉行之會議。
    八、住戶：指公寓大廈之區分所有權人、承租人或其他經區
    分所有權人同意而為專有部分之使用者或業經取得停車空間
    建築物所有權者。九、管理委員會：指為執行區分所有權人
    會議決議事項及公寓大廈管理維護工作，由區分所有權人選
    任住戶若干人為管理委員所設立之組織。十、管理負責人：
    指未成立管理委員會，由區分所有權人推選住戶一人或依第
    二十八條第三項、第二十九條第六項規定為負責管理公寓大
    廈事務者。十一、管理服務人：指由區分所有權人會議決議
    或管理負責人或管理委員會僱傭或委任而執行建築物管理維
    護事務之公寓大廈管理服務人員或管理維護公司。十二、規
    約：公寓大廈區分所有權人為增進共同利益，確保良好生活
    環境，經區分所有權人會議決議之共同遵守事項。」；復按
    共用部分、約定共用部分之修繕、管理、維護，由管理負責
    人或管理委員會為之，其費用由公共基金支付或由區分所有
    權人按其共有之應有部分比例分擔之，其費用若區分所有權
    人會議或規約另有規定者，從其規定，公寓大廈管理條例第
    10條第2 項亦有明定。又按區分所有權人或住戶積欠應繳納
    之公共基金或應分擔或其他應負擔之費用已逾2 期或達相當
    金額，經定相當期間催告仍不給付者，管理負責人或管理委
    員會得訴請法院命其給付應繳之金額及遲延利息，公寓大廈
    管理條例第21條亦有明定。足見區分所有權人依法負有遵守
    規約及區分所有權人會議決議內容而繳納管理費之義務。
㈡、原告主張被告為系爭公寓之區分所有權人，被告積欠自105年
    1月1日起至109 年12 月31日止管理費共計36,000元等情，
    業據原告提出與所述相符之雲林縣○○○○○○○○○○○○○○○路○○000
    000號存證信函、建物登記第一類謄本、系爭公寓97年度區
    分所有權人會議第2 次會議紀錄、系爭公寓99年度臨時區分
    所有權人會議紀錄、99年度區分所有權人會議紀錄等件為證
    （見本院109 年度司促字第11354號卷第3頁至第9頁、第15
    頁至第18頁），原告上開主張，堪信為真實。則原告依公寓
    大廈管理條例規定，請求被告給付上開積欠之管理費共計36
    ,000 元，自屬有據。
㈢、被告雖抗辯原告主委一直未改選，也不召開住戶大會，劉甲
    益不具區分所有權人身分，不得擔任主任委員等語。惟查：
  ⒈公寓大廈管理條例第10條第2 項前段規定：「共用部分、約
    定共用部分之修繕、管理、維護，由管理負責人或管理委員
    會為之。其費用由公共基金支付或由區分所有權人按其共有
    之應有部分比例分擔之。但修繕費係因可歸責於區分所有權
    人或住戶之事由所致者，由該區分所有權人或住戶負擔。其
    費用若區分所有權人會議或規約另有規定者，從其規定」，
    由此可見公寓大廈各區分所有權人或各住戶所以負有繳納管
    理費之義務，實因公寓大廈管理維護業務，須賴經費以助其
    順利推動執行，而該經費則來自住戶或各區分所有權人每月
    繳納之管理費，是無論區分所有權人現今是否實際居住使用
    其區分所有建物，均負有分擔繳納共用部分管理費之義務。
    而被告既為系爭建物之區分所有權人，自仍應依該社區決議
    之標準繳納管理費。
  ⒉另按公寓大廈之公共基金應設專戶儲存，並由管理負責人或
    管理委員會負責管理，其運用應依區分所有權人會議之決議
    為之，公寓大廈管理條例第18條第3 項定有明文，由此可知
    公寓大廈之管理費等公共基金，係依區分所有權人會議決議
    之用途作為公寓大廈共同使用，管理委員會僅係管理機關，
    並未取得公共基金之所有權，又管理費由各區分所有權人按
    期繳納，用以支付系爭公寓之各項公共事務費用，原告僅為
    代收代付性質，所代收管理費應屬系爭公寓全體區分所有權
    人公同共有，並非各別住戶直接委任管理負責人或管理委員
    會處理事務所支付之代價，亦即管理費之負擔與管理事務之
    進行，並無同時履行抗辯之對價關係。從而，被告抗辯實與
    是否應繳納管理費一事無涉，是被告抗辯尚不足採。
　⒊至於原告主張：劉甲益不具區分所有權人身分，不得擔任主
    任委員等語，惟按公寓大廈之住戶非該專有部分之區分所有
    權人者，除區分所有權人會議之決議或規約另有規定外，得
    被選任、推選為管理委員、主任委員；所謂住戶，包含經區
    分所有權人同意而為專有部分之使用者，公寓大廈管理條例
    第29條第5項、第3條第8款定有明文，又依系爭公寓規約第5
    條第3項規定，主任委員、副主任委員及財務委員，由具區
    分所有權人及配偶擔任之（見本院卷第23頁）。則劉甲益為
    系爭公寓區分所有權人張惠卿之配偶，此有土地所有權狀、
    建築改良物所有權狀及身分證等件在卷可參(見本院卷第18
    頁至第19頁、第21頁)，其前自得擔任主任管理委員，併此
    敘明。
㈢、按給付有確定期限者，債務人自期限屆滿時起，負遲延責任
    ；給付無確定期限者，債務人於債權人得請求給付時，經其
    催告而未為給付，自受催告時起，負遲延責任，其經債權人
    起訴而送達訴狀，或依督促程序送達支付命令，或為其他相
    類之行為者，與催告有同一之效力；遲延之債務，以支付金
    錢為標的者，債權人得請求依法定利率計算之遲延利息，但
    約定利率較高者，仍從其約定利率；應付利息之債務，其利
    率未經約定，亦無法律可據者，週年利率為百分之五，民法
    第229 條第1 項、第2 項、233 條第1 項、第203 條分別定
    有明文。本件原告對被告請求之管理費，被告迄未給付，當
    應負遲延責任，是原告請求自本件支付命令送達翌日起即11
    0 年2 月12日（本件支付命令狀於110 年2 月1日寄存送達
    於被告，故自寄存之翌日起算10日，即於110 年2 月11日發
    生送達之效力）至清償日止按年息5 ％計算之遲延利息，核
    無不合，應予准許。
四、綜上所述，原告請求被告給付36,000元，及自110年2月12日
    起至清償日止，按年息5 ％計算之利息，為有理由，應予准
    許。
五、因本案事證已臻明確，兩造其餘主張陳述及所提之證據，經
    審酌後認於本判決結果不生影響，爰不一一論述，附此敘明
    。
六、本件係依小額訴訟程序所為被告敗訴之判決，爰依民事訴訟
    法第436 條之20規定，依職權宣告假執行。
七、訴訟費用負擔之依據：民事訴訟法第78條。
中    華    民    國   110    年    9     月    27    日
                  斗六簡易庭      法  官  温文昌
以上正本係照原本作成。
如不服本判決，應於送達後20日內向本院提出上訴狀並表明上訴
理由，如於本判決宣示後送達前提起上訴者，應於判決送達後20
日內補提上訴理由書（須按他造人數附繕本）。
中　　華　　民　　國　　110 　年　　9 　　月　　28　　日
                                  書記官  張宏清